【裁判字號】    97,訴,1677
【裁判日期】    980324
【裁判案由】    違反槍砲彈藥刀械管制條例
【裁判全文】
臺灣高雄地方法院刑事判決              97年度訴字第1677號
公  訴  人  臺灣高雄地方法院檢察署檢察官
被      告  乙○○
指定辯護人  洪天慶律師
上列被告因違反槍砲彈藥刀械管制條例案件，經檢察官提起公訴
（97年度偵字第14316號），本院判決如下：
    主  文
乙○○未經許可，持有可發射子彈具有殺傷力之改造手槍，處有
期徒刑年陸月，併科罰金新台幣壹拾貳萬元，罰金如易服勞役
，以新台幣壹仟元折算壹日，扣案之仿BERETTA 廠92FS型半自動
改造手槍貳枝（槍枝管制編號：0000000000號、00
00000000號）均沒收。又未經許可，持有可發射子彈具
有殺傷力之土造鋼管槍，處有期徒刑年陸月，併科罰金新台幣
陸萬元，罰金如易服勞役，以新台幣壹仟元折算壹日，扣案之土
造鋼管槍壹枝（槍枝管制編號：0000000000號）沒收
。又未經許可，持有子彈，處有期徒刑捌月，併科罰金新台幣伍
萬元，罰金如易服勞役，以新台幣壹仟元折算壹日。又未經許可
，持有子彈，處有期徒刑捌月，併科罰金新台幣伍萬元，罰金如
易服勞役，以新台幣壹仟元折算壹日。應執行有期徒刑肆年拾月
，併科罰金新台幣貳拾伍萬元，罰金如易服勞役，以新台幣壹仟
元折算壹日。扣案之仿BERETTA 廠92FS型半自動改造手槍貳枝（
槍枝管制編號：0000000000號、000000000
0號）、土造鋼管槍壹枝（槍枝管制編號：000000000
0號）均沒收。
    事  實
一、乙○○明知可發射子彈具有殺傷力之土造鋼管槍、改造手槍
    及制式子彈均係槍砲彈藥刀械管制條例所公告列管之物品，
    未經許可，不得持有，仍於下列時、地無故持有之：
  (一)於民國97年3 、4 月間，在高雄市○○區○○路與南台路路
    口附近之華山玩具店，先以每枝新台幣（下同）8 、9,000
    元之代價，購入不具殺傷力之仿BERETTA 廠M9型半自動手槍
    1 枝（槍枝管制編號：0000000000號），數日後並以每支
    8,000 元之代價，同時購入具有殺傷力仿BERETTA 廠92FS型
    半自動手槍2 枝（槍枝管制編號：0000000000、0000000000
    號），及以每顆子彈100 元之代價，每個彈匣1,000 元之代
    價，另購入不具殺傷力、由金屬彈殼組合直徑6.9 ±0.5mm
    金屬彈頭而成之改造子彈72顆、金屬彈夾5 個後，即未經許
    可而持有之，並藏放在其所駕駛車牌號碼TV-0767 號自用小
    客車（下稱系爭車輛）上。
  (二)於97年4 月間某日，因搬家整理物品之故，在高雄縣大寮鄉
    ○○村○○路185 號貨櫃鐵皮屋內，拾獲具有殺傷力之土造
    鋼管槍1 枝（槍枝管制編號：0000000000號）後，即未經許
    可而持有之，並藏放在高雄縣大寮鄉○○路37號住處。
  (三)於約92年期間，在高雄縣大寮鄉拷撢某處靶場內，拾獲具有
    殺傷力之口徑12 GAUGE制式霰彈10顆（均經試射擊發）後，
    即未經許可而持有之，並藏放在上開住處。
  (四)於約93、4 年期間，在真實姓名年籍不詳成年男子綽號「曹
    哥」所經營，位於高雄縣仁武鄉○○路之家具店，收受綽號
    「曹哥」所送具有殺傷力之口徑9 mm制式子彈6 顆（均經試
    射擊發）後，即未經許可持有之，並藏放在上開住處。
    嗣於97年5 月15日22時20分許，乙○○駕駛系爭車輛行經高
    雄市○○區○○路82-74 號小蜜蜂小吃部前，遇警執行擴大
    臨檢勤務，即下車將身上所攜帶之上開改造手槍3 枝（槍枝
    管制編號：000000 0000 、0000000000、0000000000號）及
    改造子彈72顆棄置於路旁花盆並準備逃逸，為警當場查獲扣
    得上開槍、彈，並自系爭車輛內扣得乙○○所有之上開土造
    鋼管槍1 枝（槍枝管制編號：0000000000號）、口徑12GAUG
    E 制式霰彈10顆及口徑9mm 制式子彈6 顆等物，而查悉上情
    。
二、案經高雄市政府警察局小港分局報請臺灣高雄地方法院檢察
    署檢察官偵查起訴。
    理  由
一、證據能力之判斷：
    按被告以外之人於偵查中向檢察官所為之陳述，除顯有不可
    信之情況者外，得為證據，刑事訴訟法第159 條之1 第2 項
    定有明文。本件證人簡崑益於偵查中向檢察官所為之陳述，
    訊問前業經檢察官諭知具結之義務及偽證之處罰，且查無顯
    不可信之情況，自得作為本件認定事實之證據。
二、事實之認定：
    訊據被告乙○○對於上開未經許可，持有具有殺傷力之土造
    鋼管槍、制式霰彈、制式子彈之犯罪事實坦承不諱（詳本院
    97年度審訴字第3414號卷【下稱審查卷】第34頁反面、本院
    卷第20頁），並自承持有上開仿BERETTA 廠92FS型半自動改
    造手槍2 枝（槍枝管制編號：0000000000、0000000000號）
    之事實，惟矢口否認該仿BERETTA 廠92FS型半自動改造手槍
    具有殺傷力，辯稱該仿BERETT A廠92FS型半自動改造手槍為
    玩具槍，槍管非以鐵質材料製作，僅用鋁及其他金屬合成，
    如以制式子彈擊發，槍管即會斷裂，並無殺傷力，因其兄簡
    崑益多次對其造成威脅，為自保而未經許可持有上開槍、彈
    ，辯護人並辯護稱該仿BERETTA 廠92FS型半自動改造手槍為
    模擬槍，僅得處以罰鍰云云。經查：
  (一)被告所承持有上開槍、彈之事實，核與搜索筆錄、扣押物品
    目錄表、扣押物品收據各1 份所示相符（詳警卷第11-15 頁
    ），並有查扣時所拍攝之現場照片7 張附卷可稽（詳警卷第
    18-19 頁），及改造手槍2 枝、土造鋼管槍1 枝、口徑12GA
    UGE 制式霰彈10顆、口徑9 mm制式子彈6 顆扣案可佐，是被
    告確持有(1)仿BERETTA 廠92FS型半自動改造手槍2 枝（槍枝
    管制編號：0000000000、0000000000號），(2)土造鋼管槍1
    枝（槍枝管制編號：0000000000號），(3)口徑12GAUGE 制式
    霰彈10顆，(4)口徑9 mm制式子彈6 顆，且依上開扣押物品目
    錄表所示，上開槍枝、子彈及仿BERETTA 廠M9型半自動手槍
    1 枝（槍枝管制編號：00000000 00 號，不具殺傷力）、金
    屬彈殼組合直徑6.9 ±0.5mm 金屬彈頭而成之改造子彈72顆
    （不具殺傷力）、金屬彈夾5 個均扣押在案，應可認定。
  (二)上開被告所持有之槍、彈，經內政部警政署刑事警察局以性
    能檢驗法、試射法鑑定之結果：
    (1)槍枝管制編號0000000000、0000000000手槍2 枝，認係改
      造手槍，由仿BERETTA 廠92FS型半自動手槍製造之槍枝，
      車通槍管內阻鐵而成，發射功能正常，可供擊發適用子彈
      使用，均認具殺傷力。
    (2)槍枝管制編號：0000000000號土造鋼管槍1 枝，認係兩節
      式土造鋼管槍，擊發功能正常，可供擊發適用子彈使用，
      認具殺傷力。
    (3)子彈10顆，認係口徑12GAUGE 制式霰彈，經全部試射，均
      可擊發，認具殺傷力。
    (4)子彈6 顆，認均係口徑9 mm制式子彈，經全部試射，均可
      擊發，認具殺傷力。
    上開事實有內政部警政署刑事警察局97年6 月26日刑鑑字第
    0970080208號槍彈鑑定書、該局97年9 月4 日號刑鑑字第09
    70124392號函、該局97年10月28日刑鑑字第0970144766號函
    各1 份附卷可稽（詳偵查卷第70頁起、審查卷第28頁、第41
    頁），且上開改造手槍2 枝、土造鋼管槍1 枝業經內政部警
    政署刑事警察局以國內外槍彈鑑定領域共同認可之性能檢驗
    法，實際操作檢測槍枝之機械結構與性能，如槍管、滑套、
    轉輪等零件材質之檢視，滑套、扳機、擊錘及撞針等機械運
    作情形，而對槍枝進行綜合檢測鑑定完畢，確認上開槍枝具
    有殺傷力無誤，而考量正確、合法及安全等原則，已無再使
    用動能測試法實際進行試射之必要，此亦有該局98年1 月12
    日刑鑑字第0970191405號函及所附殺傷力鑑定說明附卷可稽
    （詳本院卷第31頁）；又依鑑定人即本件內政部警政署刑事
    警察局之實際鑑定者甲○○證稱略以：槍枝之所以具殺傷力
    ，係指其足供擊發具有殺傷力之子彈，換言之，槍枝僅為擊
    發工具，是否具有殺傷力所涉者即其性能，而性能檢驗法已
    足以檢驗槍枝之性能是否良好，動能測試法僅係進一步之確
    認，槍枝殺傷力之鑑定，以性能檢驗法檢驗即已足夠，該局
    在94年至97年期間，雖在性能檢驗法外，另以動能測試法測
    試，然該期間所試射之131 枝送鑑土改造槍枝，經以性能檢
    驗法認定具有殺傷力後，再以動能測試法測試之結果，彈丸
    單位面積動能均達足以穿入人體皮肉層之每平方公分20焦耳
    ，而因以動能測試法測試槍枝是否具殺傷力時，對鑑驗人員
    危險性太高，以往同事在以動能測試法測試之過程，常有受
    傷之情形，基於實務上「以性能檢驗法認定具有殺傷力後，
    再以動能測試法測試結果，均百分之百具殺傷力」之經驗，
    另基於上開安全上之考量，該局已不再使用動能測試法測試
    槍枝是否具殺傷力，上開改造手槍2 枝，經伊以性能檢驗法
    鑑測結果，槍枝性能良好，可供擊發適用子彈使用，故認具
    殺傷力；且因上開改造手槍2 枝之槍管係以一般合金類材質
    所製造，不可能使用1 、2 次即發生膛炸之情形，如槍管為
    塑膠材質，才有必要進行動能測試等語（詳本院卷第58頁起
    ），鑑定人所證既有該局94年至97年之實際測試結果為依據
    ，核屬客觀可信，難認僅係個人之判斷，且依94年至97之鑑
    驗經驗，以性能檢驗法認定槍枝具有殺傷力後，再以動能測
    試法測試之結果，既百分之百均具殺傷力，則考量性能檢驗
    法已足以鑑定槍枝之殺傷力，如無特殊必要，自無罔顧鑑驗
    人員安全再以動能測試法重複檢驗之必要，而本件上開改造
    手槍2 枝槍管非塑膠材質，無需另以動能測試法檢驗之事實
    ，業經鑑定人證述如前，則辯護人聲請另以動能測試法檢驗
    上開2 改造手槍是否具殺傷力，經核即無必要，且被告及辯
    護人所為上開2 改造手槍無殺傷力之所辯，核均與事實不符
    ，委無足採。
  (三)按出租、出借、持有、寄藏或意圖販賣而陳列第一項公告查
    禁之模擬槍者，處3 萬元以下罰鍰；改造模擬槍可供發射金
    屬或子彈，未具殺傷力者，處10萬元以下罰鍰，槍砲彈藥刀
    械管制條例第20條之1 第4 項、第5 項定有明文。而上開第
    5 項既規定改造模擬槍可供發射金屬或子彈未具殺傷力者所
    處罰鍰，高於第4 項僅單純持有公告查禁之模擬槍，顯見第
    4 項所指之模擬槍，係指單純經公告查禁而未具殺傷之模擬
    槍，如業經改造而具殺傷力，則所持有者當為該條例第4 條
    第1 項第1 款、第8 條第1 項所規定可發射子彈具殺傷力之
    槍枝，本件被告所持有仿BERETTA 廠92FS型半自動手槍製造
    之2 改造槍枝，業經車通槍管內阻鐵，發射功能正常，可供
    擊發適用子彈使用，均認可發射子彈具殺傷力已如前述，自
    難認僅係一般之模擬槍，而應屬上開條例第4 條第1 項第1
    款、第8 條第1 項所指其他可發射金屬或子彈具有殺傷力之
    各式槍枝甚明，辯護人辯護稱被告僅係單純持有模擬槍，依
    該條例第20條之1 第4 項僅可處以罰鍰，亦有誤會。
  (四)按人民自衛槍枝，每人以甲乙種（甲種槍類：凡各式手槍、
    步槍、馬槍及土造槍屬之，乙種槍類：凡具有自衛性能之各
    式獵槍、空氣槍、魚槍及其他槍枝屬之，前項槍類，包括彈
    藥）各1 枝為限，每戶不得超過甲乙種各2 枝，並應申請查
    驗給照，其程序如下：(一)備具請領執照申請書3 份，連同住
    戶、商店或公務員、現役軍人、自治人員、民意代表之擔保
    等相關證明文件，及本人最近2 吋半身正面脫帽照片6 張，
    送由該管警察機關登記對保後，層轉審查；(二)該管警察機關
    收到申請書後，應即詳核，除發現申請人有不良紀錄或犯罪
    前科者，應不予發照，並收購其槍枝彈藥外，其核與規定相
    符者，即分別地區編造登記冊，派員前往適中地點辦理查驗
    烙印事宜，並發給臨時查驗證，及收納照費；(三)查驗完竣後
    ，應於一個月內發給槍枝執照，如為臨時請領補換執照者，
    其執照使用年限，仍填至該期期滿為止，自衛槍枝管理條例
    第6 條第1 項定有明文。由上開規定可知，如因自衛需持有
    槍枝、彈藥，可依規定提出申請，則如未依規定提出持有自
    衛槍枝、子彈之申請而經准許，自不得推諉因自衛之所需，
    而得合法持有槍枝、子彈。而本件依證人即被告兄長簡崑益
    證稱略以：雖與被告已10幾年未講話，然並未持槍追殺被告
    ，亦未與被告發生衝突等語（詳偵查卷第86-87 頁），由該
    所證已難遽認因證人簡崑益之不法侵害威脅，被告有持有槍
    枝、子彈自衛之必要，況被告對上開非法持有土造鋼管槍及
    具殺傷力子彈之犯行，既坦承確有犯罪，足見並未依上開規
    定申請持有自衛槍枝、子彈，則即使確有自衛之必要，亦難
    謂上開持有槍枝、子彈之行為合於法令規定。至被告提出之
    照片、剪報，均無法證明被告已合法申請持有自衛槍枝、子
    彈，無法為被告已獲許可得合法持有之證明，併予敘明。
  (五)綜上所述，被告如事實欄所載，持有具殺傷力之仿BERETTA
    廠92FS型半自動改造手槍2 枝、土造鋼管手槍1 枝、口徑12
    GAUGE 制式霰彈10顆、口徑9 mm制式子彈6 顆之犯罪事實，
    應可予以認定。
三、論罪與科刑：
  (一)按本件仿BERETTA 廠之92FS型半自動改造手槍2 枝，土造鋼
    管手槍1 枝，為槍砲彈藥刀械管制條例第4 條第1 項第1 款
    之其他槍枝；而口徑12GAUGE 制式霰彈10顆、口徑9 mm制式
    子彈6 顆，為同條例第4 條第1 項第2 款之子彈。核被告非
    法持有上開改造槍枝、子彈之所為，係分別犯同條例第8 條
    第4 項之未經許可持有其他可發射子彈具有殺傷力之改造槍
    枝罪及第12條第4 項之未經許可持有子彈罪。被告以一行為
    ，分別持有上開仿BERETTA 廠之92FS型半自動改造手槍2 枝
    、口徑12GAUGE 制式霰彈10顆、口徑9 mm制式子彈6 顆，為
    同種想像競合犯，均應從一重之同條例第8 條第4 項之未經
    許可持有其他可發射子彈具有殺傷力之改造槍枝罪及第12條
    第4 項之未經許可持有子彈罪處斷。被告所犯未經許可持有
    上開仿BERETTA 廠之92FS型半自動改造手槍罪、土造鋼管槍
    罪枝、口徑12GAUGE 制式霰彈罪、口徑9 mm制式子彈罪各罪
    間，犯意各別，行為互殊，應予分論併罰。爰審酌被告未經
    許可，擅自持有具殺傷力之改造槍枝、子彈，且持有子彈期
    間長達3 至5 年，對於他人生命、身體以及社會治安造成潛
    在之危險與不安，實有可議；且前已有違反槍砲彈藥刀械管
    制條例之犯罪紀錄，有臺灣高等法院被告前案紀錄表附卷可
    稽（詳本院卷第78頁反面），再犯本件未經許可持有槍、彈
    罪，尤有不該，惟犯後坦承大部分犯行，態度尚佳等一切情
    狀，分別量處如主文所示之刑，並諭知併科罰金及其易服勞
    役之折算標準均如主文所示，以資懲儆。又扣案之仿BERETT
    A 廠之92FS型半自動改造手槍2 枝（槍枝管制編號：000000
    0000、0000000000號）、土造鋼管槍1 枝（槍枝管制編號：
    0000000000號），均係違禁物，均應依刑法第38條第1 項第
    1 款之規定，併宣告沒收。至於扣案之口徑12GAUG E制式霰
    彈10顆、口徑9 mm制式子彈6 顆，因送驗時均經試射完畢，
    其結構已不完整，非屬違禁物，爰不另宣告沒收。
  (二)未經許可持有手槍，其持有之繼續，為行為之繼續，亦即一
    經持有手槍，罪已成立，但其完結須繼續至持有行為終了時
    為止，其間法律縱有變更，然其行為既繼續實施至新法施行
    以後，即與犯罪後法律有變更之情形不同，不生新舊法比較
    適用之問題；又被害人於21年3 月1 日夜間被架窩藏，至同
    月5 日以後，始經公安局起出，在未起出之前，被告之擄人
    勒贖行為仍在繼續中，自難謂其犯罪在同年3 月5 日以前，
    適用大赦條例減刑，此有最高法院95年度台上字第2250號判
    決意旨、24年上字第858 號判例意旨可資參照。本件被告就
    持有口徑12GAUGE 制式霰彈10顆、口徑9 mm制式子彈6 顆部
    分，雖係分別自刑法修正施行前（95年7 月1 日）之92年、
    93 、4年間開始，惟其後之持有行為繼續至本案97年5 月15
    日查獲時，依上開最高法院判決意旨所載，自無新舊法比較
    之問題；且上開查獲之97年5 月15日，已為中華民國九十六
    年罪犯減刑條例犯罪減刑基準日96年4 月24日之後，依上開
    最高法院判例意旨所示，亦無減刑之可言，附此敘明。
  (三)刑法第62條規定所稱之發覺，若具有偵查犯罪職權之機關或
    人員，有確切之根據，對於行為人之犯罪得有合理之懷疑者
    ，即屬當之，上訴人係於尚未著手行竊原判決附表一編號７
    之「犯行」時，被捕獲後，經該管司法警察發現諸多贓（證
    ）物，懷疑其犯有他案，乃本職權追查時，上訴人始自白其
    他各項犯行，核與自首寬減其刑之要件尚屬有間，此有最高
    法院81年度台上字第6765號判決意旨可資參照。而本件依被
    告所供，其係遇警方執行擴大臨檢勤務，情急下車將身上所
    攜帶之上開改造手槍3 枝（槍枝管制編號：0000000000、00
    00000000、0000000000號）及改造子彈72顆棄置於路旁花盆
    時，為警當場查獲並扣得上開槍枝、子彈，後經警方查詢其
    交通工具，要求予以搜索時，始告知系爭車輛內尚有其另持
    有之土造鋼管槍1 枝（槍枝管制編號：0000000000號）、口
    徑12 GAUGE制式霰彈10顆及口徑9 mm制式子彈6 顆等物，此
    有警詢筆錄附卷可稽（詳警卷第4-5 頁），足見被告是在警
    方查獲棄置槍枝、子彈後，懷疑交通工具上另有其餘槍枝、
    子彈時，始自白系爭車輛另有其持有之槍枝、子、彈，依上
    說明，就自白系爭車輛所置持有之槍枝、子彈部分，自無自
    首減刑規定之適用，併予陳明。
據上論斷，應依刑事訴訟法第299 條第1 項前段、槍砲彈藥刀械
管制條例第8 條第4 項、第12條第4 項，刑法第11條前段、第55
條、第42條第3 項、第38條第1 項第1 款、第51條第5 款第7 款
、第9款，判決如主文。
本案經檢察官游淑玟到庭執行職務。
中    華    民    國    98    年    3     月    24    日
                  刑事第六庭審判長法  官  李璧君
                                  法  官  曾鈴
                                  法  官  鄭峻明
以上正本證明與原本無異。
如不服本判決應於收受判決後10日內向本院提出上訴書狀，並應
敘述具體理由。其未敘述上訴理由者，應於上訴期間屆滿後20日
內向本院補提理由書(均須按他造當事人之人數附繕本)「切勿逕
送上級法院」。
中    華    民    國    98    年    3     月    24    日
                                書記官  吳韻芳
附錄本案論罪科刑法條：
槍砲彈藥刀械管制條例第8 條
未經許可，製造、販賣或運輸鋼筆槍、瓦斯槍、麻醉槍、獵槍、
空氣槍或第4 條第1 項第1 款所定其他可發射金屬或子彈具有殺
傷力之各式槍砲者，處無期徒刑或5 年以上有期徒刑，併科新台
幣1 千萬元以下罰金。
未經許可，轉讓、出租或出借前項所列槍枝者，處5 年以上有期
徒刑，併科新台幣1 千萬元以下罰金。
意圖供自己或他人犯罪之用，而犯前二項之罪者，處無期徒刑或
 7 年以上有期徒刑，併科新台幣 1 千萬元以下罰金。
未經許可，寄藏、持有或意圖販賣而陳列第1項所列槍枝者，處3
年以上10年以下有期徒刑，併科新台幣700萬元以下罰金。
第 1 項至第 3 項之未遂犯罰之。
槍砲彈藥刀械管制條例第12條
未經許可，製造、販賣或運輸子彈者，處 1 年以上 7 年以下有
期徒刑，併科新台幣 500 萬元以下罰金。
未經許可，轉讓、出租或出借子彈者，處 6 月以上 5 年以下有
期徒刑，併科新台幣 300 萬元以下罰金。
意圖供自己或他人犯罪之用，而犯前二項之罪者，處 3 年以上
10 年以下有期徒刑，併科新台幣 700 萬元以下罰金。
未經許可，持有、寄藏或意圖販賣而陳列子彈者，處5 年以下有
期徒刑，併科新台幣300 萬元以下罰金。
第 1 項至第 3 項之未遂犯罰之。


司法院資訊處製作；財團法人民間司法改革基金會備份。
